【裁判字號】    92,判,1653
【裁判日期】    921128
【裁判案由】    所得稅法
【裁判全文】
最  高  行  政  法  院  判  決                  九十二年度判字第一六五三號
    上  訴  人  乙○○
                              .
                              .
    被 上訴 人  財政部臺灣省南區國稅局
    代  表  人  朱正雄
右當事人間因所得稅法事件，上訴人對於中華民國九十一年七月三十一日高雄高等行
政法院九十一年度訴字第一三二號判決，提起上訴，本院判決如左：
    主  文
上訴駁回。
上訴審訴訟費用由上訴人負擔。
    理  由
本件上訴人在原審起訴主張：被上訴人以上訴人任臺南市宏大中醫醫院登記負責人時
，為所得稅法第八十九條規定之扣繳義務人，就該醫院於八十三年五月至十二月間給
付員工薪資計新臺幣（下同）二、八一○、三五九元，未依同法第八十八條規定，於
給付時扣取稅款三八三、一七○元，乃依同法第一百十四條第一款規定，限期責令補
繳應扣未扣之稅款及補報扣繳憑單，嗣以上訴人迄未辦理，遂按上述未扣之稅額科處
三倍之罰鍰計一、一四九、五○○元。實則上訴人非該醫院之實際負責人，無法於給
付該院員工薪資時扣取稅款。且上訴人於八十五年三月五日已離職，無從且無義務扣
繳稅款，尤非故意或過失不為扣繳，被上訴人所為處罰，實屬違法。況上訴人就被上
訴人通知補繳應扣未扣稅款案件，已另案提起行政救濟，被上訴人未待救濟結果並按
應扣未扣之稅額處一倍之罰鍰，即處以應扣未扣稅額三倍之罰鍰，與法有違。重為訴
願決定未予糾正，亦屬違誤等語，求為撤銷原處分及訴願決定之判決。
被上訴人則以：上訴人既登記為宏大中醫醫院之負責人，為執行業務者，係行為時所
得稅法第八十九條所稱之扣繳義務人，對於該醫院八十三年五月至十二月間給付員工
之薪資，應負依法扣取稅款並向國庫繳清之責。上訴人未依同法第八十八條第一項第
二款規定於給付時扣繳稅款三八三、一七○元，經通知限期補繳應扣未扣之稅款並補
報扣繳憑單，迄未辦理，違章事實明確，被上訴人依同法第一百十四條第一款規定，
按未扣之稅額三八三、一七○元，科處三倍之罰鍰計一、一四九、五○○元，於法有
據，無礙上訴人之行政救濟權利，洵無不合等語，作為抗辯。
原審斟酌全辯論意旨及調查證據之結果，以：按機關、團體、事業或執行業務者所給
付之薪資，應由扣繳義務人於給付時，依規定之扣繳率或扣繳辦法，扣取稅款，於每
月十日前將上一月內所扣稅款向國庫繳清，並於每年一月底前將上一年內扣繳各納稅
義務人之稅款數額，開具扣繳憑單，彙報該管稽徵機關查核，並應於二月十日前將扣
繳憑單填發納稅義務人，為行為時所得稅法第八十八條第一項第二款及第九十二條第
一項前段所規定。同法第八十八條第一項第二款所指扣繳義務人，依同法第八十九條
第一項第二款規定為機關、團體之主辦會計人員，事業負責人及執行業務者。扣繳義
務人未依第八十八條規定扣繳稅款者，除限期責令補繳應扣未扣或短扣之稅款及補報
扣繳憑單外，並按應扣未扣或短扣之稅額處一倍之罰鍰；其未於限期內補繳應扣未扣
或短扣之稅款，或不按實補報扣繳憑單者，應按應扣未扣或短扣之稅額處三倍之罰鍰
，復為同法第一百十四條第一款所明定。本件上訴人自八十三年五月十日至八十四年
三月五日，為臺南市宏大中醫醫院登記負責人，係負責醫師，並實際在該醫院執行業
務，即屬行為時所得稅法第八十九條第一項第二款所稱執行業務者之扣繳義務人。該
醫院於八十三年五月至十二月間給付員工薪資計二、八一○、三五九元，上訴人負有
扣繳之義務而未依規定於給付時扣取稅款三八三、一七○元，被上訴人乃依同法第一
百十四條第一款規定，限期責令補繳應扣未扣之稅款及補報扣繳憑單，因上訴人迄未
辦理，遂按應扣未扣之稅額科處三倍之罰鍰計一、一四九、五○○元，並無違誤。上
訴人雖稱該醫院實際負責人為朱仁傑，惟不能據以排除法律所課以上訴人為登記負責
醫師之公法上義務。且被上訴人責令上訴人補繳本件應扣未扣稅款部分，經上訴人循
序提起行政訴訟，業經最高行政法院（改制前行政法院）於八十九年五月十二日以八
十九年度判字第一五一一號判決駁回其訴確定，認上訴人為扣繳義務人，應賠繳應扣
未扣稅額三八三、一七○元，有該判決影本附原審卷足稽，益證上訴人確屬本件之扣
繳義務人無誤。又行為時所得稅法第一百十四條第一款之立法意旨，在於掌握稅源資
料，維護租稅公平，就違反此項法律上作為義務予以制裁，係為增進公共利益所必要
。其就扣繳義務人未依規定扣繳稅款，規定應處罰一倍或三倍之罰鍰，與稅捐稽徵法
第三十五條第一項規定納稅義務人對於核定稅捐之處分如有不服，應如何提起復查者
不同，與稅捐稽徵法第三十八條第三項規定納稅義務人提起行政救濟終結後，應補繳
稅款時，稅捐稽徵機關應如何通知繳納稅款者亦不同，無相牴觸之情形。上訴人已違
反扣繳義務，縱嗣後離職，亦無解於其公法上義務之違反。被上訴人已通知上訴人限
期補繳應扣未扣稅款及補報扣繳憑單，上訴人收受通知後，即可按照通知單上所載之
員工及應扣款明細，補繳稅款，並逐一填載扣繳憑單，向被上訴人申報，並無不能補
繳補報之事由，況且上訴人亦未向上訴人陳明有不能補繳及補報之事由，對於被上訴
人通知限期補繳應扣未扣稅款及補報扣繳憑單，置之不理，謂無過失，自無足取。是
原處分無誤，訴願決定予以維持，亦無不合等情，因而駁回上訴人之訴。經核尚無違
誤。
查原判決已說明上訴人雖不再擔任宏大中醫醫院登記負責人，仍可依被上訴人通知其
補繳應扣未扣稅款及補報扣繳憑單上之資料，補繳稅款及填寫扣繳憑單補報各情甚詳
，上訴意旨猶執詞不能蓋用宏大中醫醫院印章，指原判決未予詳查，有適用法規不當
之違法云云，並不可採。又上訴人違反扣繳稅款之義務，依行為時所得稅法第一百十
四條第一款規定，除限期責令補繳應扣未扣之稅款及補報扣繳憑單外，並按應扣未扣
之稅額處一倍之罰鍰；其未於限期內補繳應扣未扣之稅款者，應按應扣未扣之稅額處
三倍之罰鍰。原判決已說明上訴人違反行為義務，被上訴人處以應扣未扣稅額三倍之
罰鍰，於法有據之情由，與司法院釋字第三三七號解釋所指納稅義務人有逃漏稅款之
結果，始能科以漏稅罰之情形不同，上訴意旨指原判決違背該解釋，有適用法規不當
之違法云云，亦不可採。從而上訴意旨執以指摘原判決違誤，求予廢棄，難認有理由
，應予駁回。
據上論結，本件上訴為無理由，依行政訴訟法第二百五十五條第一項、第九十八條第
三項前段，判決如主文。
中    華    民    國    九十二      年      十一      月      二十八    日
                    最 高 行 政 法 院  第 一 庭
                                審 判 長 法  官      蔡  進  田
                                         法  官      林  家  惠
                                         法  官      林  茂  權
                                         法  官      黃  璽  君
                                         法  官      廖  宏  明
右  正  本  證  明  與  原  本  無  異
                                         法院書記官  邱  彰  德
中    華    民    國    九十二      年      十一      月    二十八      日


司法院資訊處製作；財團法人民間司法改革基金會備份。
